【裁判字號】    98,交抗,2444
【裁判日期】    981026
【裁判案由】    違反道路交通管理處罰條例
【裁判全文】
臺灣高等法院交通事件裁定            98年度交抗字第2444號
抗  告  人
即受處分人  甲○○
上列抗告人因違反道路交通管理處罰條例案件，不服臺灣士林地
方法院98年度交聲字第923號，中華民國98年9月18日所為之裁定
，提起抗告，本院裁定如下：
    主  文
抗告駁回。
    理  由
一、原處分意旨略以：受處分人甲○○騎乘車號SEN-026 號普通
    輕型機車，於民國（下同）98年2 月18日11時10分許，行經
    臺北縣淡水鎮○○○路○ 段與八勢路路口時，因未依燈光號
    誌規定行車，經警以其「闖紅燈」之違規行為，違反道路交
    通管理處罰條例第53條第1 項規定製單舉發，嗣受處分人逾
    越舉發通知單上所載之應到案期限60日以上，仍未向原處分
    機關提出申訴，經原處分機關逕行裁決並函請舉發機關調查
    結果，仍認受處分人有上開違規行為，原處分機關乃依前揭
    道路交通管理處罰條例第53條第1 項及違反道路交通管理事
    件統一裁罰基準表等規定，裁處受處分人新台幣（下同）45
    00元罰鍰，並依同條例第63條第1項第3款規定，併記違規點
    數3點。
二、抗告意旨略以：伊確實沒有闖紅燈，但找不到證人可幫忙作
    證，既然交通管理特別賦予警察不必提出舉發照片，由感官
    即可認定違規事實之權限，伊也無可奈何，惟請求能否依闖
    紅燈之規定，僅處罰最低額1800元罰金將本件儘速結案云云
    。
三、按汽車行駛至交岔路口，其行進、轉彎，應遵守燈光號誌或
    交通指揮人員之指揮，道路交通安全規則第102 條第1 項第
    1 款定有明文；次按，汽車駕駛人，行經有燈光號誌管制的
    交叉路口闖紅燈者，處1800元以上5400元以下罰鍰，並記違
    規點數3點，道路交通管理處罰條例第53條第1項、第63條第
    1項第3款分別定有明文。
四、經查：
  (一)本件抗告人即受處分人甲○○於前揭時、地騎乘車牌號碼SE
    N-026 號普通輕型機車，因未依燈光號誌規定行車而有「闖
    紅燈」之違規行為等節，業據證人即舉發員警乙○○於原審
    具結證稱：舉發當日，其係騎乘警車執行巡邏勤務，本來在
    八勢路上停等紅燈，當綠燈亮起時，其要左轉中正東路往臺
    北方向行駛，剛起步就發現受處分人從中正東路往臺北方向
    行駛，通過八勢路口，因八勢路若為綠燈，中正東路直行就
    不會是綠燈，所以受處分人通過時其就從後面追了約1、200
    公尺，向受處分人攔停、告發；八勢路只能左右轉中正東路
    ，因為那是一個類似T 字路口，八勢路直行到底為紅樹林捷
    運站停車場出口，所以在該處有一個中正東路左轉八勢路的
    待轉區；當天告發之人即為本件之受處分人等語甚詳（見原
    審卷第10至11頁），並有當庭繪製之現場圖、庭呈之現場照
    片4 張在卷可稽（見原審卷第16至18頁），且經原審函詢該
    路段號誌變換情形及秒差，中正東路2段雙向綠燈190秒、八
    勢路為紅燈190秒，中正東路2段雙向紅燈40秒、八勢路及中
    正東路2 段往臺北市方向紅樹林引道左轉均為綠燈40秒（此
    時中正東路2 段往臺北方向直行為紅燈），亦有臺北縣政府
    警察局淡水分局98年9月9日北縣警淡交裁字第0980027460號
    函可參（見原審卷第22頁），可佐證人乙○○前開證述屬實
    。受處分人確有闖紅燈之違規行為，應堪認定。
  (二)抗告人雖於原審另以其未闖紅燈，可能是員警看錯；且攔停
    處距離系爭路口已約200 公尺或更遠，是在家樂福附近（家
    樂福在中正東路往臺北方向之左側），若真的闖紅燈，員警
    應該不會經過那麼遠才攔停等詞為辯。惟證人乙○○亦證稱
    ：中正東路2段與八勢路口距離家樂福約1公里，並不是在家
    樂福才攔下受處分人，看到受處分人闖紅燈經過八勢路口時
    ，就追上去，當時2 人之車速均約為50公里左右；從本件系
    爭路口至下個路口中間有經過行人穿越道，是手控的號誌，
    那裡是康和紅樹林大樓的前面，到那裡約200 公尺左右，攔
    下受處分人時還沒有經過該路口，且在家樂福之前，只會經
    過康和大樓之行人穿越道等語（見原審卷第12至13頁），並
    有前開臺北縣政府警察局淡水分局函文所附本件系爭路段之
    紅綠燈號誌路口距離示意圖1 紙可佐，而抗告人亦自承從本
    件系爭路口至被員警攔停時，中間並無經過其他路口（見原
    審卷第13頁），亦徵證人乙○○所述實在，抗告人前揭所辯
    ，尚非可採。
  (三)抗告人於原審復辯以本件舉發無任何證據顯示違規情況，只
    有員警作證，不足採信云云，然員警對於取締交通違規時是
    否拍照存證，要係取締方法問題，尚非法定課罰要件，並不
    影響違規行為之認定；且衡諸道路交通管理處罰條例第7 條
    之2 得逕行舉發之立法意旨，乃係考量其發生往往在瞬間或
    由交通勤務警察執行勤務時恰巧目睹之違規情事，事實上不
    便立刻以攝影、錄影器材取證之情形，且該違規事實由人之
    感官即可充分認定，非必以科學儀器始能偵查得知，為維護
    交通秩序、安全之行政目的，特別賦予勤務警察得當機處分
    之權限。故本件雖無舉發照片，惟不影響違規行為之認定。
    本件抗告人確有前開違規行為，業經論述如前，是抗告人尚
    不得以本件無採證照片即主張無違規事實。
五、綜上所述，本件抗告人違規情節明確，原處分機關依道路交
    通管理處罰條例第53條第1 項及違反道路交通管理事件一裁
    罰基準表之規定，裁處抗告人罰鍰4500元，並依同條例第63
    條第1項第3款規定，併記違規點數3 點，核無違誤，原審法
    院據此駁回抗告人之聲明異議，經核亦無不合。抗告意旨請
    求准予處罰最低額1800元罰鍰云云，然抗告人逾越舉發通知
    單上所載之應到案期限60日以上，仍未向原處分機關提出申
    訴，依違反道路交通管理事件統一裁罰基準表之規定，自應
    裁罰最高額4500元罰鍰，抗告人所請於法不合，自不足採。
    從而，抗告人據此提出抗告，指摘原裁定不當，為無理由，
    應予駁回。
據上論斷，應依道路交通管理處罰條例第89條，道路交通案件處
理辦法第26條，刑事訴訟法第412條，裁定如主文。
中    華    民    國    98    年    10    月    26    日
                  刑事第三庭審判長法  官   陳博志
                                  法  官   陳德民
                                  法  官   劉興浪
以上正本證明與原本無異。
不得再抗告。
                                  書記官   顧正榕
中    華    民    國    98    年    10    月    26    日


司法院資訊處製作；財團法人民間司法改革基金會備份。
